臺灣高等法院刑事判決
上　訴　人　臺灣宜蘭地方法院檢察署檢察官
被　　　告　甲○○
上列上訴人因被告違反保護令案件，不服臺灣宜蘭地方法院93年
度易字第434號，中華民國93年12月20 日第一審判決（起訴案號
：臺灣宜蘭地方法院檢察署93年度偵字第105 號），提起上訴，
本院判決如下：
    主  文
上訴駁回。
    理  由
一、本案經本院審理結果，認第一審判決對被告甲○○為無罪之
    諭知，核無不當，應予維持，並引用第一審判決書記載之證
    據及理由（如附件）。
二、檢察官上訴意旨略以：(一)原審未審酌證人即被害人鄰居林芳
    二０三號自小客車係被告所使用，其並未見過被告哥哥開這
    部車，被告哥哥的車是黑色，又其只知九十二年間被告有回
    被害人家中，其從未見過其他男子進出該房子等語，且證人
    林志維於本署偵查中證稱：其無法確定九十二年五月六、七
    日有無使用該小客車等語，又被告於原審自承上開小客車為
    其所有，隔日凌晨一時許亦有駕駛該小客車至被害人工作處
    所附近，顯見上開小客車於九十二年五月六、七日二天均由
    被告使用，且無其他男子至被害人住處，被害人提出之照片
    所顯示之酒瓶及煙蒂，難認非被告使用後所留。(二)證人蔡豔
    麗於九十二年五月七日凌晨零時許因見被告駕駛上開小客車
    在被害人工作場所前緩緩行駛，警員於同日凌晨二時許接獲
    通報至現場處理時，發現被告駕駛之小客車係停放在被害人
    工作場所之對面馬路上，該馬路若確係被告每日必經之路，
    則被告應以正常速度駛離該處，何以逗留超過二小時以上？
    又證人即當日處理警員王吳達於偵查中證稱：當時有看見被
    害人小女兒在被害人美容院，並非在對面理容院，且被害人
    美容院門是關著等語，被告所辯：當時看見其小女兒在對面
    馬殺雞店內而停車報警處理等語，已與事實有出入。被告無
    故駕車在被害人工作場所前緩行，並將車停放於被害人可見
    之處，使被害人對此心生畏懼，已構成對被害人之間接騷擾
    等語。
三、經查：
    (一)按犯罪之被害人提出告訴者，其立場與被告相反，其告訴
      之目的，無非係希望被告受刑事之訴追與處罰，其陳述除
      係以其自己所體驗之被害事實為內容者外，多屬訴訟資料
      ，殊少具有為立證事實之價值；告訴人若以其自己所體驗
      之被害事實為陳述之內容，雖不失為證據方法之一種，但
      其指訴是否與事實相符，尚應調查其他證據以資審認，必
      告訴人所述被害情形，無瑕疵可擊，且就其他方面調查，
      又與事實相符，始足據為有罪判決之基礎。查證人林芳男
      於九十三年九月九日偵查庭訊時固證稱：「我見過照片上
      之車號Ｑ三－五二０三號自小客車，是被告所使用，我見
      過被告開這部車接送小孩，我並未見過被告哥哥開這部車
      ，最近我才見過被告哥哥，他哥哥車是黑色自小客車。我
      不記得時間，只知道九十二年間被告有回被害人家中，我
      從來沒有見過有其他男子進去該房子。卷內照片的車子（
      指車號Ｑ三－五二０三號）已很久沒看過，該車位現都是
      被告哥哥所停放，車牌號碼後四碼是三八一九，黑色」等
      語（見偵查卷第九七頁至第九八頁）。但證人林芳男之證
      言，僅能證明車號Ｑ三－五二０三號自小客車原為被告所
      有、使用，而被告於偵審中亦不否認有使用該車，證人林
      芳男所稱：只知道九十二年間被告有回被害人家中等語，
      亦無法確認其時日，就九十二年五月六日或七日當日究竟
      係何人將該車停放於上開位置，尚不能為明確之證明。且
      告訴人乙○○於原審作證時亦證稱：「被告車子平常有時
      還會開去那裡停放，但他會停在那裡是要到我家，如果不
      去我家不會停在那裡」等語（見原審卷第三八頁），已證
      ：該車位仍是由被告持續在使用，而其所稱：「如果不去
      我家不會停在那裡」等語，則僅係告訴人單方面之說詞，
      並無其他佐證可資證明。既然上開車位仍由被告持續在使
      用，則被告將其車停於該車位，實不足為異（查本件公訴
      人起訴書之犯罪事實欄並未記載被告將車停於該車位之情
      ），而被告於原審亦曾辯稱：因被告兄嫂（指林志維）亦
      非常多，相片無法證明是去被害人處所等語（見原審卷第
      二一頁）。至於九十二年五月六日或七日十五時許，是否
      係被告進入告訴人住處等候告訴人而留有酒罐、酒瓶、煙
      蒂等物，除告訴人單方面之指述外，僅有告訴人提出之該
      等酒罐、酒瓶、煙蒂之照片為證，而該照片既係在告訴人
      第三九頁），究其性質，仍屬告訴人指訴內容之一部分，
      並非獨立之補強證據。再就卷附照片所顯示之酒瓶等物，
      告訴人於原審審理時亦承認已丟棄（見原審卷第三五頁正
      面），則亦無從以鑑定該等物品有無留有被告唾液之方法
      ，證明該等物品確係被告所留。是就告訴人所指訴被告於
      九十二年五月六日（或七日）至其住處內等待其回家之騷
      擾行為，公訴人並未提出足以證明告訴人此部分指訴確具
      有相當程度真實性之補強證據，告訴人之此部分指訴，自
      難採為不利於被告認定之證據。
    (二)按家庭暴力防治法所稱之「騷擾」，係以任何打擾、警告
      、嘲弄或辱罵他人之言語、動作或製造使人心生畏怖情境
      之行為，為該法第二條第三項所明定，且同法第十三條第
      二項第二款、第四款條文，就禁止相對人直接或間接對於
      被害人為騷擾之聯絡行為，與命相對人遠離一定場所特定
      距離，分別為不同之規定，則受裁定人僅單純出現在法定
      距離以外之處，而無何打擾、警告、嘲弄、辱罵、或製造
      使人心生畏怖情境之積極動作，自尚難認構成保護令所稱
      之「騷擾」之「聯絡」行為。查被告本件所受裁定之保護
      令，係命令：(1)被告不得直接或間接對於乙○○為騷擾聯
      絡行為；(2)被告應遠離乙○○位於宜蘭縣羅東鎮○○路三
      四五號五樓之二住處及宜蘭縣羅東鎮○○○路一二八之一
      號工作場所至少二十公尺，有該民事通常保護令影本在卷
      可證。該保護令既已斟酌被告與告訴人間之糾葛，而限定
      被告應遠離告訴人位於宜蘭縣羅東鎮○○路三四五號五樓
      之二住處及宜蘭縣羅東鎮○○○路一二八之一號工作場所
      至少二十公尺，則被告仍有出現在距離該二址超過二十公
      尺以外之處之自由，尚不得將被告之此一出現行為，逕解
      為打擾或製造使人心生畏怖情境之積極動作，而被告亦可
      將其車停放於距離被害人上開二址逾二十公尺以外之處，
      更何況係緩緩開車經過。檢察官上訴理由稱：被告無故駕
      車在被害人工作場所前緩行，並將車停放於被害人可見之
      處，使被害人對此心生畏懼，已構成對被害人之間接騷擾
      云云，尚屬對上揭法律條文有所誤解。
四、綜上所述，檢察官所舉證據及本院依卷內證據資料調查證據
    之結果，均不能證明被告有公訴意旨所指之違反保護令之犯
    行，檢察官以上揭理由指摘原審判決不當，尚無足採，其上
    訴自屬無理由，應予駁回。
據上論結，應依刑事訴訟法第三百七十三條、第三百六十八條，
判決如主文。
本案經檢察官陳維練到庭執行職務。
中　　華　　民　　國　　94　　年　　4 　　月　　27　　日
　　　　　　　　　刑事第十二庭審判長法　官  李文成
　　　　　　　　　　　　　　　　　　法　官  官有明
　　　　　　　　　　　　　　　　　  法　官  王復生
以上正本證明與原本無異。
不得上訴。
                                    書記官  王宜玲
中　　華　　民　　國　　94　　年　　5 　　月　　2 　　日
附件：
臺灣宜蘭地方法院刑事判決　　　　九十三年度易字第四三四號
公　訴　人　臺灣宜蘭地方法院檢察署檢察官
被　　　告　甲○○　（年籍住址略）
右列被告因違反保護令罪案件，經檢察官提起公訴（九十三年度
偵字第一０五號），本院判決如左：
    主  文
甲○○無罪。
    理  由
一、公訴意旨略以：被告甲○○與乙○○原為配偶關係，已於民
    國九十二年十月二十八日經臺灣高等法院以九十二年度家上
    字第一七一號民事判決判決離婚確定，雙方具有家庭暴力防
    治法第三條第一款之家庭成員關係，且被告甲○○前因家庭
    暴力事件，經本院依家庭暴力防治法第十三條之規定以九十
    年度家護字第二三三號核發民事通常保護令，諭令甲○○不
    得直接或間接對於乙○○為騷擾之行為，亦應遠離乙○○位
    於宜蘭縣羅東鎮○○路三四五號五樓之二住處及宜蘭縣羅東
    鎮○○○路一二八之一號工作場所至少二十公尺，該民事通
    常保護令已由甲○○收受並知悉其內容，復經本院於九十一
    年十一月二十一日以九十一年度家護聲字第一０號民事通常
    保護令將有效期間延長十月。詎甲○○竟基於違反保護令之
    概括犯意，先於九十二年五月六日下午三時許，至乙○○位
    於宜蘭縣羅東鎮○○路三四五號五樓之二住處內喝酒抽煙以
    等候乙○○返家，乙○○因感到害怕，不敢返回住處，而於
    其所開設位於宜蘭縣羅東鎮○○○路一二八之一號之美髮店
    內居住，惟甲○○於同日下午十一時許，駕駛車牌號碼Ｑ三
    －五二０三號自小客車，緩緩行經乙○○所開設之前開美髮
    店前，並停放在美髮店附近以騷擾乙○○，而違反臺灣宜蘭
    地方法院前開民事通常保護令。因認被告涉有家庭暴力防治
    法第五十條第二款、第四款違反保護令罪嫌。
二、訊據被告堅詞否認有前揭犯行，並辯稱：於九十二年五月六
    日下午伊沒有回羅東鎮○○路住處，於九十二年五月七日凌
    晨一、二點時看見小女兒在告訴人美髮店對面的馬殺雞店前
    ，因為很晚伊怕危險所以停在距離二、三百公尺的地方觀看
    ，並打電話給員工但忘記是何人，因為伊不知開羅派出所電
    話，所以麻煩員工去報案，警察開車過來後伊車子才開到警
    車旁邊然後下車，說小女兒那麼晚了還在馬殺雞前面請他們
    看一下，當時小女兒不知跑去哪裡，後來警察就去敲美髮店
    的門，告訴人有出來，警察要伊與告訴人一起去派出所說明
    ，在警察局時作說明時警察說沒有事情，就讓告訴人先走等
    語。
三、按犯罪事實應依證據認定之，無證據不得推定其犯罪事實；
    另不能證明被告犯罪者，應諭知無罪之判決，刑事訴訟法第
    一百五十四條第二項、第三百零一條分別定有明文。又刑事
    訴訟法上認定犯罪事實所憑之證據，雖不以直接證據為限，
    間接證據亦包括在內，然而無論直接證據或間接證據，其為
    訴訟上之證明，須於通常一般之人均不致有所懷疑，而得確
    信其為真實之程度者，始得據為有罪之認定，惟採用間接證
    據時，必其所成立之證據，在直接關係上，雖僅足以證明他
    項事實，而採此他項事實，本於推理之作用，足以證明待證
    事項者，方為合法，若係憑空之推想，則尚非間接證據，且
    如未發現相當證據，或證據不足以證明，自不能以推測或擬
    制之方法，以為裁判之基礎，最高法院分別著有七十六年臺
    上字第四九八六號、三十二年上字第六七號、四十年臺上字
    第八六號判例可資參照。
四、經查：
　  (一)本院前以九十年度家護字第二三三號核發民事通常保護令
      ，諭令被告甲○○不得直接或間接對於乙○○為騷擾之行
      為，亦應遠離乙○○位於宜蘭縣羅東鎮○○路三四五號五
      樓之二住處及宜蘭縣羅東鎮○○○路一二八之一號工作場
      所至少二十公尺，再於九十一年十一月二十一日以九十一
      年度家護聲字第一０號民事通常保護令將有效期間延長十
      月等情，業經本院調閱九十年度家護字第二三三號、九十
      一年度家護字第一０號卷宗審核屬實，並有九十一年度家
      護聲字第一０號民事通常保護令影本附卷可稽。
    (二)就被告是否於九十二年五月六日下午前往乙○○住處一節
      ，證人乙○○於本院審理中證稱：被告於一、二點的時候
      一直打電話給伊，被告說他在天祥路住處，被告要伊一定
      要回去天祥路住處，他有事情要談，伊下午五、六點騎機
      車經過住處，伊的住處一樓就是停車場，看到被告的車子
      停在停車格內，伊不敢進去，到晚上七、九點分別回去時
      都還看到被告的車子停在樓下，晚上十點半時伊與五歲女
      兒一起回去，被告的車子還停在樓下，伊叫女兒在四樓等
      ，伊一個人先進去看，看到客廳桌上都是酒瓶但沒有人，
      伊就趕快拿著衣服回到中正南路店裡，伊害怕被告再回家
      ，被告對伊很兇，被告的哥哥也住在附近等語（參見本院
      九十三年十一月二十九日審判筆錄），依證人乙○○前開
      證述，於九十二年五月六日下午其僅目睹被告之自用小客
      車停放於住處附近，而其返家時被告並無在住處之內，參
      以證人林志維於偵查中證稱：車牌號碼Ｑ三－五二０三號
      自用小客車本來係伊的車子，後來五、六年前送給弟弟甲
      ○○，伊有時候會使用該車，但是通常會在月初五日之前
      使用該車，伊不能確定九十二年五月七日有無使用該車等
      語（參見九十三年度偵字第一０五號偵查卷第九十八頁九
      十三年九月九日偵訊筆錄），甲○○所有車牌號碼Ｑ三－
      五二０三號自用小客車既有供他人使用之情形，則證人乙
      ○○證稱於九十二年五月六日返家時於被告並無在住處內
      ，而僅以目睹該自用小客車停放於住處附近即可推論係被
      告使用該車並進入住處之內尚非無疑。再以證人乙○○所
      提出住處內客廳擺放酒瓶、煙蒂之照片三幀，被告堅詞否
      認有至該住處抽煙、喝酒，而依卷內資料，就證人乙○○
      所指述之酒瓶、煙蒂，於案發後既無採集相關跡證調查，
      在別無積極證據佐證確係被告使用後留存之情形，亦難僅
      憑照片所示之酒瓶、煙蒂，即認被告有進入乙○○住處之
      行為。
    (三)次就九十二年五月七日被告前往證人乙○○位於宜蘭縣羅
      東鎮○○○路一二八之一號之美髮店情形一節，雖依證人
      乙○○於本院審理中證稱：蔡豔麗於九十二年五月六日晚
      間十一點多打電話給伊，要伊去看我店外有一台藍色車子
      是否伊先生的，伊就帶女兒出去看，看到被告的車子停在
      面對伊店的左邊，離店裡大約四、五家店面的距離，伊趕
      快進入店裡，並把鐵門拉下，於十二點多時被告用打電話
      的方式要伊開門，要伊回去天祥路，快二點時被告還是陸
      續一直打電話，伊還是不開門，後來被告開始踹鐵門，伊
      還是不敢開門，被告說不開門他就會強帶走女兒，被告一
      直踹踹到二點半，伊在二點四十分左右報案，報案後被告
      還有踹鐵門，警員來時叫伊開門，伊才開門，警員先進來
      ，當時被告站在店門口的騎樓下等語（參見本院九十三年
      十一月二十九日審判筆錄），雖證人乙○○證述當日被告
      駕車前往美髮店附近，並於其拉下鐵門之後竟踹鐵門而為
      騷擾之行為，惟依證人蔡豔麗於偵查中證稱：於晚上十一
      點多伊看到一輛深色的轎車逆向緩緩在告訴人店前行駛，
      伊覺得很奇怪就打電話給告訴人，告訴人出來看之後回來
      告訴伊那輛車是被告開的，當天伊做生意到天亮，但沒有
      看到被告到告訴人的店附近及踢告訴人家的鐵門等語（參
      見九十三年度偵字第一０五號偵查卷第二十頁九十三年一
      月二十七日偵訊筆錄），是依證人蔡豔麗之證述，被告當
      日雖開車至乙○○之美容院附近，惟並無下車及踢美容院
      鐵門之情形。再依現場處理警員林明德於偵查中證稱：五
      月七日當天凌晨因為在外面巡邏，是一一０接獲報案通知
      他們到現場處理，他們到現場時被害人所經營之美容店鐵
      門是關著，他們看見美容院斜對面距離三、四十公尺處有
      一部車停在那裡很可疑，所以他們就過去盤查，被告拿證
      件他們看之後才知道是甲○○，當時車內只有被告一個人
      ，之後他們先把被告留在現場，才去敲被害人的鐵門，被
      害人有把門開一點點，他們表明身份詢問被害人是否有報
      案，被害人說被告踹她的鐵門，但鐵門都沒有損壞的跡象
      等語（參見九十三偵字一０五號偵查卷第八十三頁九十三
      年三月四日偵訊筆錄），及證人王吳達警員於偵查中證稱
      ：五月七日凌晨伊與林明德在外面巡邏，是一一０接獲報
      案通知，他們到現場時發現被害人美容院斜對面距離三、
　    四十公尺處有一部車停在那裡很可疑，所以過去盤查，被
      告拿證件給他們看之後才知道是甲○○，當時車內只有被
      告一個人，之後他們先把被告留在現場，才去敲被害人的
      鐵門，被害人開門之後由林明德問被害人，伊在林明德後
      面聽見被害人說被告騷擾她等語（參見九十三年度偵字第
      號偵查卷第八十四頁九十三年三月四日偵訊筆錄），則綜
      以證人林明德、王吳達之證述，渠等接獲通報前往現場時
      ，被告之自用小客車停放於美容院斜對面三、四十公尺之
      距離，而被告係在車內並無下車，雖乙○○向警員陳稱被
      告有踹美容院之鐵門，但美容院鐵門並無損壞之痕跡，佐
      以證人蔡豔麗之前開證述，則乙○○證稱被告以腳踹美容
      院鐵門之情形顯有誇大渲染之嫌。再按家庭暴力防治法第
      二條第三項所稱之「騷擾」，係以任何打擾、警告、嘲弄
      或辱罵他人之言語、動作或製造使人心生畏怖情境之行為
      。本件被告駕車至乙○○之美容院附近，而停放於美容院
      斜對面三、四十公尺之距離，期間並無下車之行為，迄員
      警到場處理時，始下車隨同員警至美容院門口處，依當時
      之客觀情形，尚難認被告所為係有故意而為打擾、警告之
      動作或製造使人心生畏怖情境之行為，自不得論處被告違
      反保護令之罪責。此外，復查無任何積極證據足資證明被
      告確有公訴人所指之犯行，不能證明被告犯罪，依法應諭
      知無罪之判決。
據上論斷，應依刑事訴訟法第三百零一條第一項判決如主文。
本案經檢察官劉憲英到庭執行職務
中　　華　　民　　國　九十三　年　　十二　月　  二十　日
        　　　　　臺灣宜蘭地方法院刑事第四庭
              　　　審判長法  官  林　惠　玲
              　　　　　　法　官  郭　顏　毓
              　　　　　　法　官  辜　漢　忠
右正本證明與原本無異。
如不服本判決，應於判決送達後十日內向本院提出上訴狀（應抄
附繕本）。
                          書記官  林  秀  麗
中　　華　　民　　國　九十三　年　　十二　月　二十二　日
